【裁判字號】    99,易,1118
【裁判日期】    990521
【裁判案由】    妨害名譽
【裁判全文】
臺灣臺北地方法院刑事判決              99年度易字第1118號
公  訴  人  臺灣臺北地方法院檢察署檢察官
被      告  乙○○
上列被告因妨害名譽案件，經檢察官提起公訴（99年度偵字第33
17、6057號），因被告於準備程序進行中，就被訴事實為有罪之
陳述，經本院告知簡式審判程序意旨，並聽取公訴人及被告之意
見後，本院裁定依簡式審判程序審理，判決如下：
    主  文
乙○○犯公然侮辱罪，共貳罪，各處拘役拾日，如易科罰金，以
新臺幣壹仟元折算壹日。又犯誹謗罪，共貳罪，各處拘役貳拾日
，如易科罰金，以新臺幣壹仟元折算壹日。應執行拘役拾伍日
，如易科罰金，以新臺幣壹仟元折算壹日，緩刑貳年。
    事  實
一、乙○○係址設於臺北市大安區○○○路○段53號「太平洋忠
    孝大廈」之管理委員會所聘僱之總幹事，而甲○○則係上開
    「太平洋忠孝大廈」之住戶，並於上開地點1樓之樓梯間及
    出口處擺設攤位販賣鞋子，而因甲○○係違反公寓大廈管理
    條例之規定，私自於樓梯間、大樓出口處擺設鞋攤營業，乙
    ○○應上開大樓管理委員會之要求，執行總幹事之職務，多
    次糾正甲○○未果，雙方因此常起口角紛爭，嗣於下列時、
    地雙方又再次因甲○○之鞋攤一事爭論，乙○○竟基於公然
    侮辱之故意及散布於眾之意圖，為下列犯行：
    （一）於民國99年1月6日16時許，在上開地點1樓處，因陳
          秀華鞋店之抹布置放於一樓階梯上，乙○○乃上前將
          之放回甲○○鞋店內之鞋盒上，嗣甲○○又再將前開
          抹布擺回階梯上，乙○○遂又上前擺放回甲○○鞋店
          之鞋盒上，雙方即因此引發口角，乙○○竟基於公然
          侮辱之故意，站在該處一樓階梯上，自上而下，朝往
          甲○○所站之處吐口水，以此方式侮辱甲○○。
    （二）於99年1月14日16、17時許，在同一地點，乙○○基
          於公然侮辱之故意及散布於眾之意圖，當眾口出「神
          經病」、「哭爸」（臺語）等語侮辱甲○○，並向在
          場甲○○鞋攤之顧客，指摘「穿甲○○的鞋子會得香
          港腳」等足以毀損甲○○名譽之事。
    （三）於99年1月22日15時許，在同一地點，乙○○基於公
          然侮辱之故意及散布於眾之意圖，當眾口出「神經病
          」、「哭爸」（臺語）、「流浪漢」等語侮辱甲○○
          ，並向在場甲○○鞋攤之顧客，指摘「穿甲○○之鞋
          子會得香港腳很臭」等足以毀損甲○○名譽之事。
    （四）於99年2月4日15、16時許，在同一地點，公然口出「
          神經病，神經病，你有毛病」、「一顆老鼠屎，搞清
          楚你，老鼠屎」等語侮辱甲○○。
二、案經甲○○訴由臺北市政府警察局大安分局報告臺灣臺北地
    方法院檢察署檢察官偵查起訴。
    理  由
一、按除被告所犯為死刑、無期徒刑、最輕本刑為3 年以上有期
    徒刑之罪或高等法院管轄第一審案件者外，於法院行準備程
    序進行中，被告先就被訴事實為有罪之陳述時，審判長得告
    知被告簡式審判程序之旨，並聽取當事人、代理人、辯護人
    及輔佐人之意見後，裁定進行簡式審判程序；又簡式審判程
    序之證據調查，不受刑事訴訟法第159條第1項、第161條之2
    、第161條之3、第163條之1及第164條至第170條規定之限制
    ，刑事訴訟法第273條之1第1項、第273條之2分別定有明文
    。本件被告乙○○所犯係死刑、無期徒刑、最輕本刑為3年
    以上有期徒刑以外之罪，其於準備程序中就被訴事實為有罪
    之陳述，經告知簡式審判程序之旨，並聽取公訴人、被告之
    意見後，認適宜由進行簡式審判程序，爰依刑事訴訟法第
    273 條之1第1項規定，進行簡式審判程序，合先敘明。
二、前揭事實，業據被告於本院審理時坦承不諱（見本院卷99年
    5月14日之準備程序筆錄），核與告訴人甲○○於警詢中及
    偵查中之指訴情節相符，復有證人王美方、張雅華於偵查中
    之證詞、告訴人提供之99年1月6日監視錄影拍光碟暨臺灣台
    北地方法院檢察署之勘驗筆錄、告訴人提供之99年2月4日之
    錄音檔暨臺灣臺北地方法院檢察署之勘驗筆錄等等在卷可稽
    ，足堪認定被告前開自白與事實相符，應值採信。本案事證
    明確，被告竊盜犯行洵堪認定，應依法論科。
三、核被告所為，係犯刑法第309條第1項之公然侮辱罪及第310
    條第1項之誹謗罪。犯罪事實（二）、（三）所載部分，被
    告係於同一時、地與告訴人口角爭執過程，同時為公然侮辱
    及誹謗犯行，為想像競合犯，應依刑法第55條規定，從一重
    之誹謗罪處斷。又被告所為犯罪事實（一）至（四）部分，
    犯意各別，行為互殊，應分論併罰。爰審酌被告並無前科，
    素行尚佳，此有臺灣高等法院被告前案紀錄表在卷可稽，被
    告身為大廈總幹事，固不應於執行職務時，有妨害告訴人名
    譽之行為，惟念及被告犯後坦承犯行不諱，知所悔悟，犯後
    態度尚可，被告本有其職責所在，且告訴人確實多次遭被告
    糾正不應將營業物品置放於樓梯間、走道處，仍未改善，另
    自錄音譯文可知告訴人與被告爭吵時，告訴人亦有回罵被告
    神經病之語，暨其犯罪動機、目的、生活情狀、智識程度等
    一切情狀，量處如主文所示之刑及定其應執行刑，並均諭知
    易科罰金之折算標準，以示懲戒。另認被告一時失慮致犯本
    件，經此偵審程序及刑之宣告後，應知警惕而無再犯之虞，
    因認暫不執行其刑為當，予以宣告緩刑貳年，以啟自新。
據上論斷，依刑事訴訟法第273條之1第1項、第284條之1、第299
條第1項前段，刑法第309條第1項、第310條第1項、第55條、第
51 條第6款、第74條第1項第1款，刑法施行法第1條之1，判決如
主文。
本案經檢察官李彥霖到庭執行職務
中    華    民    國    99    年    5     月    21    日
                  刑事第十七庭  法  官  楊雅清
上正本證明與原本無異。
如不服本判決應於收受送達後10日內向本院提出上訴書狀，並應
敘述具體理由；其未敘述上訴理由者，應於上訴期間屆滿後20日
內向本院補提理由書（均須按他造當事人之人數附繕本）「切勿
逕送上級法院」。告訴人或被害人如對於本判決不服者，應具備
理由請求檢察官上訴，其上訴期間之計算係以檢察官收受判決正
本之日期為準。
                                書記官  吳俊龍
中    華    民    國    99    年    5     月    21    日
附錄本案論罪科刑法條全文：
中華民國刑法第309條
（公然侮辱罪）
公然侮辱人者，處拘役或 3 百元以下罰金。
以強暴犯前項之罪者，處 1 年以下有期徒刑、拘役或 5 百元以
下罰金。
中華民國刑法第310條
（誹謗罪）
意圖散布於眾，而指摘或傳述足以毀損他人名譽之事者，為誹謗
罪，處 1 年以下有期徒刑、拘役或 5 百元以下罰金。
散布文字、圖畫犯前項之罪者，處 2 年以下有期徒刑、拘役或
1 千元以下罰金。
對於所誹謗之事，能證明其為真實者，不罰。但涉於私德而與公
共利益無關者，不在此限。

司法院資訊處製作；財團法人民間司法改革基金會備份。
